臺灣臺南地方法院刑事判決　　　　　　　94年度交訴字第79號
公　訴　人　臺灣臺南地方法院檢察署檢察官
被　　　告　乙○○
上列被告因公共危險等案件，經檢察官提起公訴（九十三年度偵
字第八四二二、一二一三三號），本院判決如下：
    主  文
乙○○因過失傷害人，處有期徒刑貳月，如易科罰金，以佰元
折算壹日；又駕駛動力交通工具肇事，致人傷而逃逸，處有期徒
刑陸月，如易科罰金，以佰元折算壹日。應執行有期徒刑柒月
，如易科罰金，以佰元折算壹日。
    事  實
一乙○○於民國九十三年七月九日上午，駕駛車牌號碼ＩＮＷ－
  一八八號重型機車，沿臺南縣永康市○○○路由東往西方向行
  駛，於同日上午十一時五十一分許，行經該路與永二街之交岔
  路口前，本應注意汽車行駛時，駕駛人應注意兩車併行之間隔
  ，並隨時採取必要之安全措施，又依當時天候晴朗、日間自然
  光線、路面乾燥無缺陷、道路上未有任何障礙物等情形以觀，
  客觀上亦無不能注意之情事，其竟疏未注意兩車併行之間隔，
  即貿然前行，以致其所騎之機車右後視鏡擦撞同向在右由丙○
  ○駕駛之車牌號碼ＺＶＥ－九五二號輕型機車左側把手，並造
  成丙○○人、車倒地，而受有手肘及雙側膝蓋部鈍挫傷併擦傷
  等傷害。詎乙○○駕車肇事致丙○○受有前述傷害後，雖將丙
  ○○扶至路邊，並表示向林女表示願意將其送往醫院療傷之意
  思，然其於林女拒絕由其送往醫院救護之意後，遂起意逃離現
  場，竟未留下任何足資辨別其身分及聯絡之資料或報警前來處
  理，旋即趁隙駕車逃逸。嗣經丙○○記下乙○○所騎機車之車
  牌號碼向警方報案，始經警循線查獲上情。
二案經丙○○訴由臺南縣警察局永康分局報請臺灣臺南地方法院
  檢察署檢察官偵查起訴。
    理  由
甲、程序部分【供述證據】：
  按證人、鑑定人依法應具結而未具結者，其證言或鑑定意見，
  不得作為證據。刑事訴訟法第一百五十八條之三定有明文。又
  同法第一百五十九條之五雖規定，被告以外之人於審判外之陳
  述於不符合同法第一百五十九條之一至之四之情形，仍可因當
  事人於審判程序同意作為證據，而回復其證據能力。然綜觀同
  法第一百五十九條之一至之五各條文之規定，經當事人於審判
  程序同意得採為供述證據使用之情形，僅限於被告以外之人於
  檢察事務官、司法警察官或司法警察調查中所為之陳述。告訴
  人於偵查中向檢察官所為之陳述，實質上屬於證人之性質，仍
  屬傳聞證據（即審判外之陳述），且非屬刑事訴訟法第一百五
  十九條之五所規範，可經當事人同意而回復其證據能力之範疇
  ，依同法第一百五十八條之三之規定，仍應依法具結，始有證
  據能力，最高法院九十四年度台上字第一六四四號判決意旨可
  資參照。綜此，本院認告訴人丙○○於檢察官偵訊時所為之陳
  述，縱然未經被告乙○○於準備程序中爭執其證據能力，然其
  既未經具結，依前開說明，應無證據能力，合先敘明。
乙、實體部分：
一訊據被告乙○○對於在上揭時、地，駕駛車牌號碼ＩＮＷ－一
  八八號機車，在臺南縣永康市○○○路與永二街交岔路口前，
  突然向右偏駛，致其上開機車之右後照鏡與斯時由告訴人所駕
  駛，且與被告所騎機車同向併行在右之車牌號碼ＺＶＥ－九五
  二號機車之左側把手發生碰撞，並致丙○○人、車倒地而受有
  手肘及雙側膝蓋部鈍挫傷併擦傷等傷害，及其於肇事後未將告
  訴人送醫救護、報警或留下任何足資辨別其身分及聯絡之資料
  予告訴人，即駕駛機車離開現場等事實，固供承不諱，惟矢口
  否認有過失傷害及肇事逃逸之犯行，辯稱：當時伊與告訴人在
  同一車道上行駛，因當時有部計程車高速自伊左側急駛而過，
  伊為避免遭該車撞及，始將機車稍向右閃避行駛，才會撞及告
  訴人駕駛之機車左側手把，伊所為係屬緊急避難之行為；又刑
  法第一百八十五條之四之肇事逃逸罪所規範者，應係肇事後迅
  即離開現場者，伊於與告訴人發生擦撞後旋即停車，幫忙告訴
  人撿拾散落物，並數次表示欲將告訴人送往醫院檢查治療，惟
  告訴人相應不理，伊因見告訴人並無明顯傷勢，自認事態並非
  嚴重，且因有急事須處理，始離開現場，伊離開現場之舉固有
  可議或不當，亦應認伊無肇事逃逸之犯意云云。
二經查，上開被告供認之事實核與告訴人丙○○指述之情節大致
  相符，亦與證人丁○○證述於本件車禍事故發生後，見聞被告
  與告訴人交談，暨其後告訴人受傷單獨留置現場等節相吻合，
  並有卷附道路交通事故現場圖、道路交通事故調查報告表(一)、
  (二)，國立成功大學附設醫院診斷證明書等文件在卷可稽，堪信
  為真實。
三本件告訴人丙○○於本院審理中以證人身分具結證稱：被告碰
  撞到伊的瞬間，當時交通號誌是綠燈，車子啟動，該路口沒有
  計程車經過，有小客車經過等語（見本院卷第六十六頁）。是
  被告空言辯稱其當時係為閃避左側急駛而過之計程車，始向右
  偏駛云云，即難信實。
四綜上，被告於前揭時、地，駕駛車牌號碼ＩＮＷ－一八八號重
  型機車，在臺南縣永康市○○○路與永二街之交岔路口前，無
  故突然向右偏駛，致其所騎之機車右後視鏡擦撞同向在右由告
  訴人駕駛之車號ＺＶＥ－九五二號輕型機車左側把手，並造成
  丙○○人、車倒地，而受有手肘及雙側膝蓋部鈍挫傷併擦傷等
  傷害等事實，堪以認定。
五按汽車行駛時，駕駛人應注意車前狀況及兩車併行之間隔，並
  隨時採取必要之安全措施，道路交通安全規則第九十四條第三
  項定有明文。本件被告駕車於道路上行駛，理應注意前述道路
  交通安全規則，而案發當時天候晴朗、日間自然光線、路面乾
  燥無缺陷、道路上未有任何障礙物等情，亦有上述道路交通事
  故調查報告表(一)載明可考，據此判斷，客觀上亦無不能注意之
  情事，其竟疏於注意兩車併行之間隔，即貿然前行，以致不慎
  擦撞由告訴人所駕駛，沿上開臺南縣永康市○○○路同向同時
  行經該地點之機車，並造成告訴人受有如事實欄所載等傷害，
  故被告之上述駕駛行為，顯有過失。況本件經送臺灣省臺南區
  行車事故鑑定委員會鑑定結果，亦持相同見解，有該委員會九
  十三年十月五日南鑑字第０三五九Ｏ一四三八號函附之鑑定意
  見書一份在卷可參，益徵被告駕車肇事致告訴人受傷之駕駛行
  為，確有過失無疑。
六按刑法第二十四條之緊急避難，係以自己或他人之生命、身體
  、自由、財產猝遇危難之際，非侵害他人法益，別無救護之道
  ，為必要之條件。被告辯稱其當時係為閃避左側急駛而過之計
  程車，始向右偏駛乙節，尚乏證據相佐，已如前述，是本件被
  告所為即不符合緊急避難之要件，自無從主張其行為係屬緊急
  避難之行為而得阻卻違法。
七又按刑法第一百八十五條之四之肇事逃逸罪，以行為人客觀上
  有駕駛動力交通工具肇事，致人死傷而逃逸之事實，主觀上對
  於駕車肇事，致人死傷之事實，亦有認識即已足。又該條之立
  法理由，雖係為「維護交通安全，加強救護，減少被害人之死
  傷，促使駕駛人於肇事後，能對被害人即時救護」。然究其立
  法意旨，除加強救護，減少被害人之死傷外，尚有處罰駕駛人
  肇事致人死傷後，對被害人棄置不顧，逃避肇事責任之釐清之
  目的。此由該條文規定，並未區分被害人之傷勢為輕傷或重傷
  ，或死亡等情形，均處罰肇事逃逸者，即可明瞭。故行為人駕
  車肇事致人死傷後，雖曾下車將被害人扶至路邊，然如未進一
  步採取將被害人送醫，或電請救護車前來救治等相關救護措施
  ，抑或留在現場與被害人處理善後事宜，或報警前來處理，或
  留下足資聯絡之姓名資料者，即棄被害人於不顧之行為，即難
  脫免本罪之刑責。
八次查，本件被告明知告訴人因自己所騎之機車與其駕駛之機車
  碰撞而受有傷害，竟未曾為其召請救護車、報警或留下任何足
  資辨別其身分及聯絡之資料予告訴人，且在未經告訴人同意之
  情況下即駕駛機車離開現場等事實，已據被告與告訴人一致陳
  述明確，依據上開說明，被告所為自該當刑法第一百八十四條
  之四之肇事逃逸罪無疑。被告辯稱其無肇事逃逸之故意云云，
  顯係事後卸責之詞，委不足採。至被告於肇事後，確有將告訴
  人扶至路旁，並向告訴人表示欲將其送往醫院救護之意，因告
  訴人拒絕始未將其送醫救護之情，雖亦據告訴人於本院結證時
  陳述無誤，然此或可作為被告量刑之參考，尚非可因此減免被
  告之罪責。
九綜上所述，被告乙○○辯稱其就本件車禍事故之發生並無過失
  ，係屬緊急避難行為，且其離開車禍現場所為並不該當刑法肇
  事逃逸罪名云云，均屬無據而不可採。此外，告訴人係因此次
  車禍，而受有如事實欄所載等傷害，故被告之過失駕駛行為，
  與告訴人所受之傷害結果間，具有相當因果關係，亦屬顯然。
  從而，本件事證已臻明確，被告之過失傷害及肇事逃逸之公共
  危險犯行，均可認定。
十核被告乙○○所為係犯刑法第二百八十四條第一項前段之過失
  傷害罪及同法第一百八十五條之四之駕車肇事逃逸罪。又其所
  犯上開二罪間，犯意各別、罪質各異，行為互殊，犯罪構成要
  件不同，應分論併罰。本院審酌被告犯罪之動機、目的、手段
  ，其生活狀況、智識程度，與本件犯罪所生之危險、損害，以
  及被告肇事後至今，未與告訴人就民事損害賠償事宜達成和解
  ，且被告疏未注意兩車併行間隔之駕駛行為，係本件唯一之肇
  事因素，被告犯罪後並未坦白承認所為，犯後態度非稱良好，
  惟告訴人因本件車禍所受如事實欄所載之傷害情形，經查非屬
  嚴重，而且被告肇事致告訴人受傷後，已隨即將告訴人扶至路
  旁，並表達欲將其送醫救護之意，係因告訴人拒絕始未前往醫
  院救醫，其惡性尚輕等一切情狀，分別量處如主文所示之刑，
  及諭知易科罰金之折算標準，並定其應執行之刑，併諭知易科
  罰金之折算標準。
據上論斷，應依刑事訴訟法第二百九十九條第一項前段，刑法第
一百八十五條之四、第二百八十四條第一項前段、第五十一條第
五款、第四十一條第一項前段、第二項、罰金罰鍰提高標準條例
第一條前段、第二條，判決如主文。
本案經檢察官甲○到庭執行職務。
中　　華　　民　　國　　94　　年　　10　　月　　21　　日
                      交通法庭　　審判長法　官    陳志成
                                        法　官    卓穎毓
                                        法　官    莊玉熙
以上正本證明與原本無異。
如不服本判決，應於判決送達後10日內，向本院提出上訴狀。
　　　　　　　　　        　　　　　　　書記官　  劉鴻瑛
中　　華　　民　　國　　94　　年　　10　　月　　28　　日
附錄法條：
刑法第一百八十五條之四
駕駛動力交通工具肇事，致人死傷而逃逸者，處六月以上五年以
下有期徒刑。
刑法第二百八十四條第一項
因過失傷害人者，處六月以下有期徒刑、拘役或五百元以下罰金
。致重傷者，處一年以下有期徒刑、拘役或五百元以下罰金。
